最高法院刑事判決　　　　　　九十六年度台上字第三０四九號
上　訴　人　甲○○
　　　　　　　　　　巷23號
選任辯護人　洪士淵律師
上列上訴人因違反毒品危害防制條例案件，不服台灣高等法院中
華民國九十五年十二月二十七日第二審判決（九十五年度上訴字
第一六七號，起訴案號：台灣桃園地方法院檢察署九十三年度偵
字第四五０六號），提起上訴，本院判決如下：
    主  文
原判決關於甲○○部分撤銷，發回台灣高等法院。
    理  由
本件原判決認定上訴人甲○○曾因違反廢止前麻醉藥品管理條例
及藥事法，經法院分別判處有期徒刑，並定執行刑六年六月，於
民國八十九年二月九日縮刑期滿執行完畢。上訴人及其子黃執宇
，明知海洛因為毒品危害防制條例第二條第二項第一款所管制之
第一級毒品，不得販賣。竟意圖營利，基於共同販賣第一級毒品
海洛因之概括犯意，自九十三年一月中旬起，至同年三月十八日
止，在其桃園縣平鎮市○○路四０六巷二十三號住處，平均每兩
日，以一包海洛因新台幣（以下同）五百元之代價，連續販賣第
一級毒品海洛因予施用海洛因成癮之劉荃芩。另於同年四月中旬
某日起，至七月五日止，在其前述住處或於當日相約之桃園縣某
地點，於四月中旬至五月中旬，平均一星期一次，六月三十日至
七月五日止，每日一次，均以一包一千元之代價，共同販賣海洛
因毒品予龔志強。上訴人因於九十四年三月十八日遭劉荃岑於前
述住處殺害，經黃執宇報警處理，司法警察於翌日凌晨到場，目
視發現屋內有海洛因等毒品，經黃執宇同意搜索下，扣押如原判
決附表編號一所示，用以供販賣、預備販賣之海洛因毒品、塑膠
夾鏈袋等物，及與本案無關之安非他命。另於九十四年七月五日
，因龔志強於台北縣新店市搭乘計程車至桃園向上訴人購買海洛
因一包，隨即於計程車上施打，經該計程車司機藉詞下車而報警
，因而查獲龔志強，龔志強向警供出毒品來源為上訴人，經警於
九十四年七月十七日持搜索票搜索上訴人前述住處，查扣如原判
決附表編號三所示海洛因毒品、塑膠夾鏈袋，及檢出含海洛因成
分之分裝器具、塑膠盒及攪拌棒等物等情。因而維持第一審關於
論處上訴人共同連續販賣第一級毒品（累犯）罪刑部分之判決，
駁回上訴人在第二審之上訴，固非無見。
惟查：(一)、刑事訴訟法第一百五十六條第二項規定：被告或共犯
之自白不得作為有罪判決之唯一證據，仍應調查其他必要之證據
，以察其是否與事實相符。其立法意旨乃在防範被告或共犯自白
之虛擬致與事實不符，故對自白在證據上之價值加以限制，明定
須藉補強證據以擔保其真實性，並非絕對可由法院自由判斷被告
或共犯自白之證明力。況犯毒品危害防制條例第四條第一項至第
四項、第五條第一項至第四項、第六條第一項至第四項、第七條
第一項至第四項、第八條第一項至第四項、第十條或第十一條第
一、二項之罪，供出毒品來源，因而破獲者，得減輕其刑，同條
例第十七條定有明文，則施用毒品之人，如供出毒品來源因而破
獲，既得藉以邀求寬典減輕其刑，為擔保其所為不利於對向共犯
之陳述之真實性，尤應有足以令人確信其陳述為真實之補強證據
，始得據為不利被告之認定。本件原判決認定上訴人有前開共同
連續五十一次販賣第一級毒品海洛因予劉荃岑、龔志強之犯行，
係以劉荃岑、龔志強二人於警詢、偵查、第一審、原審調查時不
利上訴人之供述、劉荃岑使用之0000000000號電話與
上訴人之0000000住處電話於九十三年三月間之通聯紀錄
、查扣之第一級毒品海洛因、秘密證人Ａ１、證人田忠華等人之
陳述等為其論據。然上訴人自始否認曾販賣海洛因予劉荃岑、龔
志強二人，而證人Ａ１及田忠華僅能證明上訴人曾於九十三年七
月五日販賣一包海洛因予龔志強；上開通聯紀錄並無監聽譯文可
資證明其通話內容係洽談毒品買賣之事；在上訴人住處查扣之海
洛因等物，亦難佐證上訴人在被查獲之前曾多次販賣海洛因予劉
荃岑、龔志強二人。究竟有無其他補強證據足以證明劉荃岑、龔
志強不利上訴人之陳述（龔志強所述於九十三年七月五日向上訴
人購買一包海洛因部分除外）確與事實相符，原審未詳予究明，
即率行判決，而為不利上訴人之認定，顯有調查未盡之違法。(二)
、販賣毒品罪，以行為人有營利目的（意思），而販入或賣出毒
品，或二者兼而有之之行為者，為其構成要件。故行為人有無此
項犯罪目的條件（營利意思），自應於事實欄內為詳實之記載，
然後於理由內說明其憑以認定之證據，始稱適法。原判決事實欄
雖記載上訴人販賣海洛因，有此營利之意思，但理由內並未說明
其憑以認定上訴人有此圖利目的之證據及理由，亦有判決理由欠
備之違法。(三)、原判決認原判決附表編號一之、所示之塑膠
夾鏈袋、攪拌棒、編號三之之分裝器具均殘留海洛因成分，因
毒品甚難分離，而予宣告沒收銷燬之。惟原判決並未說明認定上
開扣押物上有殘留海洛因成分所憑之證據，亦有判決理由欠備之
疏誤。上訴意旨指摘原判決上開部分違法，尚非全無理由，應認
有發回更審之原因。
據上論結，應依刑事訴訟法第三百九十七條、第四百零一條，判
決如主文。
中　　華　　民　　國　九十六　年　　六　　月　　七　　日
                      最高法院刑事第八庭
                          審判長法官  陳　正　庸
                                法官  賴　忠　星
                                法官  林　開　任
                                法官  林　立　華
                                法官  石　木　欽
      本件正本證明與原本無異
                                      書  記  官
中　　華　　民　　國　九十六　年　　六　　月　 十五 　日
                                                      Ｋ
